臺灣屏東地方法院交通事件裁定　　　　　　　　　　　九十三年度交聲字第五一號
　　異　議　人
　　即受處分人　甲○○　男
右列受處分人因違反道路交通管理處罰條例案件，對於交通部公路總局屏東監理站九
十三年四月二日所為之處分（屏監違字第裁八二－Ｖ00000000號），聲明異
議，本院裁定如左：
    主  文
異議駁回。
    理  由
一、異議意旨略以：異議人即受處分人甲○○於民國九十三年二月二十七日十時二十
    分許，駕駛車牌號碼ＶＥ－七○三號大貨車，沿屏東縣恆春鎮○○路由北往南行
    駛，途經該路上之中華電信電桿草原桿四六前，因行近彎道已減速慢行，當異議
    人見張新長騎乘車牌號碼ＬＨ八─０二九號重機車，沿同路段由南往北行駛，立
    即靠右行駛，至馬路邊上（無法再靠右），並緊急停車，在異議人所駕駛之大貨
    車停止移動的情況下，張新長所騎乘之重機車因當時風速已達六點二級，陣風十
    三點六級，由東往西吹，風速過大之狀況下，張新長未減速慢行（無剎車痕跡）
    閃避不及而擦撞異議人所駕駛之大貨車左側保險桿，而張新長未戴安全帽，將安
    全帽置於機車坐墊下之置物盒內，是致死亡的重大原因，又張新長已七十一歲之
    高齡，依經驗法則，反應似乎較緩。另張新長騎乘機車往北行駛被林投樹擋住視
    線看不到對向來車，以致反應不及，惟異議人所駕駛之大貨車因駕駛座高達二米
    三，可清楚看到張新長騎乘機車急速而來，而採取必要之注意措施，包括右閃避
    及緊急停車。再者，該路段係呈下坡彎道，路面狹窄，大貨車若無減速靠邊停止
    ，機車勢必迎面對撞，人、車恐因撞擊力大而向外彈出，且機車車身焉能無毀損
    ，而僅傾倒於異議人所駕駛之大貨車旁，張新長所騎乘之機車與異議人所駕駛之
    自用大貨車只有少許擦痕，故與裁決書上所載異議人違反道路交通管理處罰管理
    條例第四十四條第一項第三款之規定，行經彎道坡路，不減速慢行之事實不符。
    況事故現場位屬偏僻，離恆春南門醫院約二十公里，南門醫院距高雄邱綜合醫院
    約一百公里，自事故發生緊急聯絡救護車至恆春南門醫院轉送高雄市邱綜合醫院
    醫治，已經過四個小時，無法給予即時之救護，係因環境造成，實屬無奈，並非
    異議人所引起，而延遲就醫，導致死亡，與裁決書所載異議人違反道路交通管理
    處罰管理條例第六十一條第一項第四款之規定，違反道路交通安全規則，因而肇
    事致人死亡者等情不符。異議人於事故當時，顯已經採取必要之措施，緊急減速
    靠右，至馬路邊土，停者車輛移動，避免車禍發生，已盡注意之能事，並無裁決
    書所述之違法事實，屏東監理站仍認異議人違反道路安全規則肇事致人死亡予以
    裁罰，顯有違誤，爰依法聲明異議等語。
二、按汽車駕駛人，駕駛汽車違反道路交通安全規則，因而肇事致人死亡者，吊銷其
    駕駛執照；又汽車駕駛人，依道路交通管理處罰條例規定吊銷駕駛執照者，一年
    內不得考領駕駛執照，道路交通管理處罰條例第六十一條第一項第四款、第六十
    七條第三項分別定有明文。
三、經查：
  (一)異議人於九十三年二月二十七日十時二十分許，駕駛車牌號碼ＶＥ－七○三號號
    大貨車，沿屏東縣恆春鎮○○路由北往南行駛，途經該路上之中華電信電桿草原
    桿四六前，與同路段在對向車道行駛之張新長所騎乘車牌號碼ＬＨ八─０二九號
    之重機車發生擦撞，致張新長歷人車倒地，受有腦挫傷及頭部外傷等傷害，經送
    醫救治後，於同年二月二十八日十三時二十分許傷重不治死亡等情，業經本院調
    取臺灣屏東地方法院檢察署九十三年度偵字第三五一一號異議人過失致死案全卷
    詳閱屬實。又警方處理上述車禍案件後，以異議人違反道路安全規定肇事致人死
    亡為由開單舉發，嗣交通部公路總局屏東監理站據此裁罰吊銷異議人駕駛執照，
    一年內並不得考領駕駛執照，則經異議人供明在卷，並有屏東縣警察局舉發違反
    道路交通管理事件通知單及交通部公路總局屏東監理站違反道路交通管理事件裁
    決書各一紙在卷可佐。
  (二)按汽車駕駛人，駕駛汽車，行經彎道、坡路、狹路、狹橋、隧道、無號誌之交岔
    路口、道路修理地段，應減速慢行，道路交通安全規則第四十四條第一項第三款
    定有明文，被告於上述時地駕車，自應遵守上述交通安全規定。而依上述過失致
    死案卷所附道路交通事故調查表及道路交通事故現場圖記載，現場留有大貨車剎
    車痕二道，分別為十公尺及十二點四公尺，車禍當時天候晴、日間自然光線、三
    岔路口、速限為四十公里，路面乾燥，無缺陷及障礙物、視距良好，堪認客觀上
    並無不能注意之情事。惟依異議人於上述過失致死案件警訊及偵查中供述：伊當
    時駕駛大貨車沿社興路轉船頂路，到船頂路實是由北往南方向行駛，肇事之前有
    一段彎道，經過該彎道直行，當時死者（張新長）騎機車，方向與伊相反，該道
    路不是很寬，且死者騎在道路中間，伊踩剎車，但仍撞到死者，擦撞前，死者已
    經有向路邊偏，但機車的保護桿仍有撞到大貨車的左側保險桿，死者就倒向右邊
    ，在地上留有血跡，大貨車在原地留有兩道剎車痕，伊當時車速約五十公里，發
    現危險狀況時距離對方約二十公尺左右」等語（見臺灣屏東地方法院檢察署九十
    三年度相字第二一號卷第九頁、第三十三頁反面、第三十四頁、第四十四頁），
    另由台灣屏東地方法院檢察署九十三年度偵字第三五一一號過失致死偵查卷宗內
    之勘驗筆錄觀之，經以異議人所駕駛之前開自用大貨車以時速五十公里於現場模
    擬之結果，模擬之剎車痕僅為三點二公尺，而該路段之速限為四十公里，已如前
    述，可見異議人駕駛前開大貨車行經肇事路段時，其車速應超過時速五十公里，
    ，顯已超過該路段之速限，益證異議人當時並未減速慢行。另異議人辯稱：當時
    現場風速過大，死者張新長未戴安全帽，且車速過快並因年紀大而反應慢，又因
    現場路旁有林投樹遮蔽死者視線無法發現異議人所駕駛之大貨車而未減速，致撞
    及異議人所駕駛已停止之大貨車，復因事故現場偏僻延誤送醫導致張新長死亡，
    伊並無過失云云，惟異議人駕駛大貨車行經彎道坡路既未依法減速慢行與死者之
    機車擦撞而肇事，並非因事故現場風速過大致死者所騎乘之機車遭風吹而不穩倒
    地，其對於本件車禍之發生顯有過失，又死者本身就該事故之發生雖同有過失，
    惟仍不得因此抵銷或減免異議人之過失責任，再者，死者確因本件車禍事故而受
    傷經送醫救治後不治死亡，異議人前開所辯顯為卸責之詞，委無足採。又被害人
    因本件車禍受有腦挫傷及頭部外傷等傷害不治死亡，已如前述，則被告之過失行
    為與被害人之死亡間，具有相當因果關係，其因違反交通安全規則肇事致人死亡
    之事實，甚為明確。因此交通部公路總局屏東監理站裁罰吊銷異議人駕駛執照，
    並於一年內不得考領駕駛執照之處分，並無違誤，異議人聲明異議即無理由，應
    予駁回。
四、據上論斷，應依道路交通案件處理辦法第十九條，裁定如主文。
中　　　華　　　民　　　國　　　九十三　　　年　　　十一　　月　　五　　日
                                        臺灣屏東地方法院交通法庭
                                            法　官　余德正
右正本證明與原本無異。
如不服本裁定應於收受送達後五日內向本院提出抗告書狀敘述抗告之理由抗告於台灣
高等法院高雄分院。
                                            書記官　潘美碧
中　　　華　　　民　　　國　　　九十三　　　年　　　十一　　月　　十　　日
